【裁判字號】    88,訴緝,23
【裁判日期】    891019
【裁判案由】    偽造文書
【裁判全文】
臺灣嘉義地方法院刑事判決                         八十八年度訴緝字第二三號
    公  訴  人  臺灣嘉義地方法院檢察署檢察官
    被      告  庚○○
右列被告因詐欺案件，經檢察官提起公訴 (八十七年度偵緝字第七號)，及移送併辦
(臺灣雲林地方法院檢察署八十七年度偵字第一三一七號、四二一五號，八十八年度
偵字第一一七號，臺灣嘉義地方法院檢察署八十八年度偵字第四六七○號)，本院判
決如左：
    主  文
庚○○共同常業詐欺，累犯，處有期徒刑貳年。
美商花旗銀行信用卡申請書、渣打銀行信用卡申請書、中國信託商業銀行信用卡申請
書、美國銀行信用卡申請書信用卡簽帳單簽章欄上銀行存根聯、商戶存根聯及顧客存
根聯偽造「戊○○」署押共十九枚及信用卡簽帳單簽章欄上銀行存根聯、商戶存根聯
及顧客存根聯偽造「丁○○」署押共六枚均沒收。
    事  實
一、庚○○於民國八十四年間曾因妨害公務案件，經臺灣雲林地方法院判處有期徒刑
    四月確定，於八十五年六月二十四日執行完畢。
二、庚○○意圖為自己不法之所有，於八十六年四月間，在報紙上刊登代辦貸款業務
    之廣告利用為他人辦貸款之機會，詐騙他人財物，而以之為常業，
    （一）林慶順見報後因急需用款而與庚○○聯絡，而向庚○○借得新臺幣（下同
          ）六十萬元，後因無力償債而欲出售坐落嘉義縣太保市○○里○○路○段
          二二八巷十七號三樓之一房地（登記為其妻吳伯雲名下），庚○○因得知
          此事認有機可乘，明知其已無資力，竟夥同其同居人吳協興共同意圖為自
          己不法之所有，由蔡女偽稱願以總價三百八十萬元購買前揭房地，並委託
          不知情之代書蕭振益代辦買賣簽約及過戶登記（嗣庚○○因稱原訂契約書
          因為茶水濺毀，再與吳伯雲簽署總價四百二十萬元之契約書），約定其中
          銀行貸款二百萬元由買方辦理轉貸，餘額於完稅後，全數交付，買賣登記
          費用由被告與蔡女負擔，致林慶順不疑有他，於八十六年六月十三日，在
          雲林縣水林鄉○○村○○路四十六之二號，林慶順經營之幼稚園與吳協興
          簽訂買賣契約書，嗣辦理房屋及基地移轉登記與吳協興後，吳協興與蔡女
          並未依約辦理銀行轉貸及交付餘款，多次催請給付，吳協興均置之不理，
          庚○○則不知去向，林慶順始知受騙。
    （二）丁○○見報後遂與庚○○聯絡，於八十六年五月初，委託庚○○辦理貸款
          及信用卡，嗣庚○○為丁○○辦妥如附表編號一所示之信用卡後，因蔡秀
          美向丁○○索取百分之三點五之傭金，丁○○認不合理而不欲使用該信用
          卡，遂同年六月十二日，於嘉義縣太保市○○路○段二二八巷一七號三樓
          處，將信用卡交還庚○○轉寄回發卡公司，然庚○○竟意圖為自己不法之
          所有，將信用卡侵占入己而未將之寄回美國銀行，附表編號一所示之日期
          ，先後向附表編號一所示店家，冒用丁○○之名義，詐購如附表編號一所
          示之價值之商品，並基於偽造私文書之概括犯意，於信用卡簽帳單簽章欄
          上偽造「丁○○」署押二次（簽帳單為一式三份，以複寫製作，銀行存根
          聯、商戶存根聯及顧客存根聯均有丁○○之署押），表示承認該消費單據
          ，並同意發卡銀行對該商家代墊款項，足生損害於丁○○。
    （三）庚○○於八十六年九月間，主動前往戊○○如附表編號二地點所示之住處
          ，自稱經由戊○○之友人陳炳炎之介紹，欲為戊○○辦理貸款，戊○○遂
          將身分證影本、土地所有權狀等物交予庚○○辦理貸款，庚○○明知陳秀
          美未授權其辦理信用卡，仍以戊○○之名義，偽造如附表編號二所示銀行
          之信用卡申請書，並持以向上開銀行申辦信用卡，美商花旗銀行不查，核
          發信用卡，庚○○再將申請到之美商花旗銀行信用卡借予友人蔡東利（已
          於八十八年八月死亡）使用，而與蔡東利共同基於前揭不法之所有之犯意
          聯絡，使蔡東利向如附表編號二所示之店家詐購如附表編號二所示金額之
          物，於信用卡簽帳單簽章欄上偽造「戊○○」署押五次（簽帳單為一式三
          份，以複寫製作，銀行存根聯、商戶存根聯及顧客存根聯均有戊○○之署
          押），表示承認該消費單據，並同意發卡銀行對該商家代墊款項，足生損
          害於戊○○。而另三家信用卡公司，因查出信用卡申請書係偽造，幸未核
          發。
    （四）庚○○於八十七年六月間，向甲○○詐騙稱其係銀行信用卡之專員，可辦
          理信用卡預借現金，甲○○陷於錯誤，遂委託庚○○以其名義申請如附表
          編號三之信用卡，辦妥後便將信用卡交予庚○○並委託庚○○代為預借現
          金而授權庚○○於新臺幣十萬元之範圍內得以於簽帳單內代簽甲○○之名
          而表示承認該筆消費單據，二人約定甲○○支付庚○○一萬元之手續費，
          庚○○於騙得信用卡後，向如附表編號三所示之店家購得如附表編號三所
          示金額之物及以美國銀行信用卡向不詳商家詐得不詳物品，共計騙得價值
          十萬元之物品，嗣甲○○收受帳單知庚○○已刷卡消費，而請求庚○○交
          付約定之金額，庚○○仍拒不付款。
    （五）庚○○於八十七年七月間，向辛○○騙稱其係銀行信用卡之專員，可辦理
          信用卡預借現金，辛○○不疑有他，遂委託庚○○為其妻王淑貞及其母康
          端子之名義申請如附表編號四、五之信用卡，約定庚○○為其代借現金十
          萬元，由庚○○收手續費六千元，於同年七、八月庚○○帶同辛○○至嘉
          義市某旅行社，庚○○夥同該公司不詳姓名之成年人，明知並無向如附表
          編號四、五之特約店家消費如附表四、五所示金額之事實，共同意圖為自
          己不法所有之犯意聯絡，由該年籍不詳之成年人將此不實之事項登載於該
          年籍不詳之人業務上作成之消費簽帳單上，使不知情之辛○○虛偽刷卡簽
          帳如附表編號四、五所示之金額，而於簽帳單上簽名認帳，而共同偽造不
          實內容之消費紀錄簽帳單之私文書，再持簽帳單之第三聯，據以請款，而
          行使該偽造私文書及業務上登載不實之文書，使信用卡中心陷於錯誤，如
          數墊付上開數額予上述之店家，足生損害於上開信用卡之發卡銀行，蔡秀
          美明知自己及其大嫂乙○○已陷於無支付能力，為幫助其大嫂周轉，復基
          於前揭詐欺之概括犯意，向辛○○詐稱店家無足購之現金足以支付辛○○
          ，庚○○遂交付辛○○由其大嫂乙○○簽發、雲林縣東勢鄉農會支票號碼
          分別為ＦＡ0000000、ＦＡ0000000、發票人為庚○○之大
          哥蔡國源、金額分別為五萬元及四萬四千元之支票二紙，該名不詳姓名之
          成年人於扣除手續費後，將新臺幣（下同）九萬六千元交予庚○○，蔡秀
          美將上開金額借予乙○○，上開支票到期不獲兌現，辛○○始知被騙。
    （六）己○○因急需用錢，因見庚○○所刊登之廣告而認識庚○○，後因庚○○
          為其代辦之房屋貸款，銀行未予核貸，庚○○遂向己○○詐稱：其有一位
          朋友可以幫人家換現金，信用不錯，己○○遂陷於錯誤，遂於八十八年三
          月五日簽發一張褒忠鄉農會、票號為ＦＡ0000000號、面額為十萬
          元之支票，庚○○則委託不知情之丙○○至己○○所開設之服飾店取支票
          ，並換得現金，嗣己○○多次向庚○○催討，庚○○拒不給付現金，遂簽
          發本票一紙予己○○之夫，以保證返還該支票，迄今仍為返還。
    （七）黃春玉於八十八年四月間，因見庚○○於報紙上刊登之廣告，遂與庚○○
          聯絡，庚○○向黃春玉詐稱其叫蔡佩如，係臺新國際商業銀行（下簡稱臺
          新銀行）的特約專員，專辦汽車銀行貸款，並交付印有臺新銀行特約專員
          之名片一紙，黃春玉陷於錯誤，遂於八十八年四月二十六日十四時，於嘉
          義縣水上鄉粗溪村一五鄰粗溪二十之一九四號黃春玉之住處，將黃春玉所
          有，車號為車子及車輛之所有資料交付庚○○，委託其代為賣車，庚○○
          取得車輛後，供己使用，拒不返還。
二、案經丁○○訴由嘉義縣警察局水上分局報請臺灣嘉義地方法院檢察署檢察官偵查
    起訴。
    理  由
一、訊據被告庚○○對於右揭事實（三）坦承不諱，矢口否認犯罪事實（一）（二）
    （四）、（五）、（六），關於犯罪事實（一）辯稱：那房子都被拍賣掉了，我
    跟本沒有利益，且那個房子本來就超貸了，所以我才不能辦貸款；關於犯罪事實
    （二）被告辯稱：我有跟丁○○說要向他借信用卡，他可能以為我在開玩笑；關
    於犯罪事實（四）辯稱：我是拿到助華旅行社刷，再賣掉以換現金；關於犯罪事
    實（五）辯稱：我是向旅行社買機票，再賣掉以換取現金；關於犯罪事實（六）
    辯稱：己○○是委託丙○○，跟我沒關係云云；關於犯罪事實（七）辯稱：有一
    個朋友要買車，但他都沒有拿錢來云云。經查：
    （一）林慶順原決意要將坐落嘉義縣太保市○○里○○路○段二二八巷十七號三
          樓之一之房地（原登記其妻吳伯雲名義）出售清償債務，嗣為庚○○所知
          悉，庚○○即向林慶順提議房地出售給伊，當時言明房地總價三百八十萬
          元，扣除原有之銀行貸款轉由庚○○負擔，庚○○應另交付一百八十萬元
          之價款予林慶順，其中扣除前述借款之餘額四十萬元及庚○○代塾之車款
          三十萬元，尚應交給林慶順一百一十萬元，此業據林慶順供述甚詳，並有
          買賣契約書（四百二十萬元）在卷可憑。被告庚○○雖稱伊另向二次借款
          給林慶順，一次一百萬元，一次一百一十萬元，但此為告訴人所堅決否認
          ，參諸：I、若庚○○真有借款二次給告訴人，則該二次借款高達二百一
          十萬元，已高出應給付給林慶順之房地貸款，而庚○○又從事幫人貸款抽
          取傭金，則在房地買賣契約書上何以不填載借款之事實，並以之充當為房
          地價金之一部分？２、被告庚○○為警查獲時，於警訊中供稱「（你向林
          慶順購買房屋計付多少錢？）計九十萬元（林慶順先前欠我的十五萬元及
          購車前款三十萬元及綽號「阿華男子的四十五萬元）」等語，並未提到該
          二筆一百、一百一十萬元，而上開九十萬元，縱認屬實，其中七十萬元亦
          已扣除，有爭議不過二十萬元，若庚○○真有另借款二百一十萬元給林慶
          順，何以在警訊時並未提出？３、同案被告吳協興於警訊時亦供稱庚○○
          並無交付金錢給林慶順充當購買房地之價金等情，林慶順指訴庚○○並未
          給付購買房地之價金，亦堪信為真實。再查，共同被告吳協興於偵查時稱
          ：「庚○○說他自己有跳票記錄，要用我的名字過戶」庚○○於本院審理
          時亦稱：「因我的票已拒絕往來，所以用吳協興的名字過戶」，證人吳聰
          明亦於偵查時稱：「我和吳協興是同宗族，因庚○○與他同居所以才認識
          ，庚○○說要周轉幾天，借了一次五十萬元、一次九十萬元，他開他自己
          的本票給我：：後來庚○○沒有辦法還錢：：」且有庚○○於八十六年四
          月間簽發之本票二紙在卷可證，足見被告庚○○於購屋之時確已陷入無支
          付能力之狀態，其仍向林慶順購買房屋而登記於吳協興之名義下，其有詐
          欺之意圖應甚明確，又證人即代書蕭振益於偵查時證稱：「一開始是蔡秀
          美到我事務所說：『房子要貸款』我說：『要看一下房子』庚○○帶我到
          該處有見到林慶順，知道是林慶順的房子，後來銀行估價與他們的要求相
          差太多，沒有貸款，又隔了幾天之後，他們說要辦買賣，我到林先生的忙
          房子去：：」既經銀行估價，是林慶順之屋是否有超貸，庚○○於購屋之
          前應已知悉，該屋已遭拍賣，被告庚○○亦無力償還貸款所致，是被告所
          為之辯解，顯係卸責之詞，不足為被告有利之認定。
    （二）被告於偵查中坦承持丁○○之信用卡消費，亦稱：「（問：對丁○○所講
          的（庚○○未經授權使用丁○○信用卡）有何意見？沒意見，講得實在，
          只是我認與他是朋友，先使用事後再向他講沒有關係。」，核與告訴人張
          文生指述：「庚○○未經過我同意，持用我的信用卡去購物刷卡計刷卡消
          費十一萬五千九佰元：：我因需要辦貸款，所以看報紙上有看到庚○○有
          刊登代辦貸款業務的廣告，所以我就打電話與庚○○聯絡，請其代辦貸款
          ，因而認識，在辦貸款時，庚○○順便問我說要不要也辦信用卡，我都答
          應辦信用卡，後因辦完信用卡後，庚○○卻向我要取百分之三點五之傭金
          ，我認為太高不合理，遂將信用卡折損還給他，當時我要將信用卡退還交
          他時，有要將信用卡折損使其不能再使用，但庚○○稱該信用卡要交回公
          司，所以信用卡才在庚○○手上。」相符，且有美國銀行信用卡簽帳單之
          持卡人存根聯二紙及美國銀行信用卡之申請表一紙在卷可證，被告雖於本
          院審理時改稱：曾事先告知丁○○，後又稱：「我之前很早就有跟他講，
          說他很久沒用，一部分借我用，他說好」，惟告訴人丁○○於警訊、偵查
          及本院調查時堅稱庚○○並未事先告知，告訴人僅有一張信用卡，應無法
          將一部分借予被告使用，復衡諸常情，告訴人與被告僅有業務往來，並非
          至交好友，告訴人應無將信用卡交與被告使用之可能，是被告所辯，顯係
          卸責之詞，不足採信。
    （三）犯罪事實（三），業據被告於本院審理時坦承不諱，告訴人戊○○於警訊
          時稱：「他是大約九月左右，自己至我家說朋友（陳炳炎）介紹而來代辦
          土地貸款，我疑而至地政事務所申請土地、房屋所有權拿給他代辦貸款，
          於十一月十九日中午中國信託公司打電話給我說是否申請信用卡，我稱並
          未申請才發現庚○○冒用我資料申請信用卡並在二十一日花旗銀行打電話
          給我稱已消費現金七萬多元：：」又於偵查時稱：「我就交給他所有權狀
          及身分證影本給他，結果他於身分證後面增寫他的通訊地址及辦理信用卡
          ，對象是花旗、美國、渣打及中國信託。結果他有申請到花旗銀行信用卡
          ：：事後他有寫信給我說他會還錢，但至今均未還錢。」證人即戊○○之
          夫蔡明琨亦於本院調查時稱：「（問：你有委託庚○○辦信用卡？）他說
          我朋友介紹他來，我說我缺錢請他辦貸款，我只叫他辦貸款，且我不用信
          用卡：：」互核相符，此外尚有中國信託商業銀行、渣打銀行信用卡申請
          表各一紙及美商花旗信用卡申請表一紙、簽帳單一張及消費明細一份在卷
          可佐，本件事證明確，被告犯行堪以認定。
    （四）犯罪事實（四）被告坦承曾為甲○○辦卡及刷卡借現金，告訴人甲○○亦
          稱：「緣被告庚○○於民國八十七年五月間向本人偽稱係信用卡專員，且
          信用卡可預借現金，使本人深信無誤，結果信用卡辦妥後，庚○○確拿去
          刷卡消費後，避不見面：：」（見告訴狀）於本院審理時又稱：「我就同
          意被告去辦，一張是美國銀行信用卡，一至是中國信託，申請完後，被告
          說要刷卡才可以借錢，我就將信用卡交給被告說要借十萬元：：事後銀行
          有將帳單寄給我。刷了十萬元，其中手續費一萬元，他應還我九萬元：：
          」互核相符，此外尚有中國信託銀行客戶消費明細表一份在卷可證，復觀
          之信用卡之消費明細，消費地點有服飾店亦有藥房且各個地點不同即知，
          被告無持卡向銀行預借現金而係購置服飾、藥品以供己用。又查，被告並
          非銀行之信用卡專員，惟履次以信用卡專員之身分為人代辦信用卡（容後
          詳述），其以此身分向告訴人甲○○詐稱可代借現金，而使甲○○陷於錯
          誤而將其持有之中國信託信用卡及美國銀行信用卡交付，其有詐欺之意圖
          甚明，是被告之辯解，顯係卸責之詞，不足採信。
    （五）關於犯罪事實（五）被告坦承為辛○○辦信用卡以借現金，帶同告訴人蘇
          信旭至旅行社刷卡後，僅交付其大嫂乙○○所簽發之票據與告訴人辛○○
          。核與告訴人辛○○於本院調查時稱：「我當時要開公司沒有錢，被告就
          帶我們去刷卡說可以換現金，刷卡是我簽名的：：但是刷完後都沒有拿現
          金給我：：她帶我去刷時說可以拿到現金，利息先扣，結果我並沒有拿到
          現金，她雖有開票給我，但都沒有兌現」相符，且有花旗銀行及中國信託
          信用卡之客戶消費明細二份在卷可佐，被告於本院調查時先稱：「（問：
          為何可以換現金？）我有管道，是我跟商家講好，買東西可以折現：：」
          與告訴人辛○○稱並無看到商家拿機票與庚○○相符，被告後雖改稱店家
          有拿機票給被告，要將之拿去賣，顯係卸責之詞，不足採信。又查，被告
          於本院調查時稱：「剛好店家那天沒有現金，我才開票給蘇先生：：」證
          人即被告之大嫂乙○○於本院調查時：「我有開票給被告由被告給辛○○
  ，因為景氣不好，我所開的票跳票：：因為當時我缺錢，我就向庚○○調
          這筆錢」且有支票二紙在卷可證，由上可知，被告攜同辛○○刷卡當日，
          即欲將此筆錢借予乙○○，故身上帶有上開支票，是被告明知自己及大嫂
          陷於無支付能力，為幫助乙○○而向告訴人訛稱當天商家沒有錢，承諾日
          後付款，將乙○○所簽發之票據交與告訴人辛○○，而將商家交付之金錢
          借予乙○○，應可認定。
    （六）關於犯罪事實（六）告訴人己○○於警訊時稱：「我因急需用錢，因而看
          報紙分類廣告打00000000行動電話，要借房屋二胎金錢，因而認
          識自稱庚○○的女子，後我於三月五日開立乙張褒忠鄉農會ＦＡ0000
          000支票，面額十萬元拜託庚○○調現金，後庚○○叫一位自稱丙○○
          得男子來向我拿該支票，結果現金亦未給我，支票被蔡女及凌男拿走了：
          ：後有一天我先生約它見面，她出面亦開立乙張本票，面額十萬元：：蔡
          女曾告訴我：『我朋友曾幫我換過支票現金，而且信用好』因此我才會信
          以為真，將支票交付。」又於本院調查時稱：「被告將支票轉至第四人，
          第四人打電話給我威脅我：：」並有支票一紙及本票一紙在卷可證，復參
          諸支票之背面，業經丙○○、張高財、涂靜雯及歐鐸勝背書，可知該支票
          確經丙○○持向他人借錢，衡諸常情，告訴人己○○與丙○○本不相識，
          倘非經庚○○之保證，焉有將十萬元之支票先交付之理，又倘此事與被告
          庚○○無關，庚○○焉有開立本票與己○○以保證票據返還之理，又雖被
          告庚○○並未於該支票背面背書，惟被告所委託之丙○○曾於其上背書，
          是被告所辯，顯係卸責之詞，不足採信。
    （七）關於犯罪事實（七）被告坦承將為幫告訴人黃春玉賣車，而將其車輛開走
          ，並於警訊時稱：「我是臺新銀行的外包部門：：」核與告訴人黃春玉於
          警訊時指述：「我的車子是於八十八年四月二十六日十四時在嘉義縣水上
          鄉粗溪村粗溪二十之一九四號因他告訴我要買車所以我把車輛所有的資料
          交付她後，她將車子開走就不見了，他告訴我，他是臺新國際商業銀行的
          特約專員，他叫蔡佩如，專辦汽車銀行二胎及各種小額信用貸款、信用卡
      申請並在報紙上登廣告，可以代客申請其銀行的各種貸款，聯絡電話是0
          000－000000號，住址為嘉義市○○路七０七巷一一號：：他當
          時是在報紙上登廣告說他可以幫人賣二手車，所以我就打報紙上之電話給
          他，見面後就叫我把車子的所有證件資料給他，他要幫我賣車，然後他走
          後，就不見人、車的蹤影」相符，且有名片一紙在卷可佐寶島業銀行及臺
          新國際商業銀行之特約專員並無庚○○及蔡佩如之人，此有寶島商葉銀行
          寶銀嘉義第八八０八０號函一紙及臺新國際商業銀行臺新總人資字第八八
          一０一六號函在卷可佐，被告自稱為銀行特約專員以取得告訴人黃春玉之
          信任，以詐騙告訴人之車輛，並以虛偽之身分，以免告訴人黃春玉日後之
          追蹤，應可認定。再查，寶島商被告於警訊時稱：「但因車牌扣於監理站
          ，還未領回：：另車子毀損的部分我可以賠他」，衡之常情，倘被告果欲
          為告訴人黃春玉出售車輛，應會將之妥善保存，焉有駕駛車輛使車牌扣於
          監理站及至車輛毀損而使車輛出售更為困難之舉，是被告所辯，顯係卸責
          之詞，不足採信。
    （八）被告於八十六年五月間開始於報上刊登代辦貸款之廣告等事實，業據告訴
          人丁○○、黃春玉、己○○指述歷歷，被告於訊問時多次稱其係為人代辦
          貸款、信用卡且坦承為其為告訴人丁○○、戊○○、甲○○、辛○○、陳
          麗如等人代辦信用卡及為告訴人黃春玉代售二手車，其竟以刊登廣告而為
          他人辦理貸款、信用卡或代為出售二手車之機會，而詐得告訴人之房屋、
          汽車、現金、支票等物，並以真刷卡、假消費之方式詐騙銀行，其係詐欺
          為常業，堪以認定。
二、（一）按刑法上之偽造署押罪，係指單純偽造簽名、畫押而言，若在制式之書類
          上偽造他人簽名，已為一定意思表示，具有申請書或收據等類性質者，則
          係犯偽造文書罪，被告多次偽造被害人之信用卡申請書及於信用卡簽帳單
          上偽造被害人之署押，係犯刑法第二百十條之連續偽造私文書罪。該連續
          偽造署押為連續偽造文書之部分行為，不另論罪。偽造後復加以行使，其
          偽造之低度行為，應為行使之高度行為所吸收，祇論以刑法第二百十六條
          連續行使偽造私文書罪。
    （二）又按特約商店所製作之簽帳單，係特約商店於持卡人以信用卡消費時所製
          作，其內容載有商店代號及名稱、日期、明細、金額等，並由持卡人簽名
          確認，足以證明簽帳交易事實經過之制式單據，既係由共犯即該旅行社內
          年籍不詳之成年人基於業務上所製作之文書，本質上即屬刑法二百十五條
          之文書，而偽造記帳憑證所根據之憑證，應屬商業會計法第十五條第一款
          所指之會計原始憑證，該年籍不詳之人既有不實之登載行為，並將現款交
          予被告庚○○後，以其所製作之前開不實消費簽帳單為據，再登載於業務
          上所作成之請款單、請款總彙表等文書，據以請款，核被告與該旅行社年
          籍不詳之人係共犯刑法第二百十六條、第二百十五條之行使業務上登載不
          實罪及商業會計法第七十一條第一款之以明知為不實事項而填製會計憑證
          罪。該年籍不詳之人登載不實事項於業務上所作成文書行為應為行使之行
          為所吸收，不另論罪。被告與該年籍不詳之人均係以一行為而觸犯商業會
          計法第七十一條第一款及行使業務上文書登載不實罪，應從一重商業會計
          法第七十一條第一款之罪論處。（最高法院八十三年台上字第六０六二號
          判決參照）
   （三）被告並無固定收入，於八十六至八十八年間，於報紙上刊登代辦貸款之廣
         告，而訛稱其係信用卡之特約專員被告明知其已陷於無支付能力，向告訴
         人林慶順偽稱欲購買告訴人所有之房地，而使告訴人林慶順陷於錯誤，而
         取得房地所有權後拒不付款；其後又持丁○○及之信用卡及庚○○使蔡東
         利持戊○○之信用卡向店家詐得財物；後其又向甲○○詐稱其係信用卡專
         員可為其代借現金而詐得甲○○持有之信用卡；嗣被告明知辛○○僅欲借
         得現金，竟夥同旅行社年籍不詳之成年人以真刷卡、假消費方式，使信用
         卡中心陷於錯誤而墊付現金予商家；其後又向辛○○詐稱店家並無足夠之
         現金而詐得現金九萬四千元；其向己○○詐稱可為其換得現金而詐得支票
         一張；又其自稱係臺新銀行信用卡專員以取得黃春玉信任並偽稱要為其賣
         車而詐騙其車輛，藉由代辦貸款、信用卡之機會屢次詐騙他人財物，而騙
         得房屋、汽車、現金、支票等物並侍此為生而以之為常業，核被告所為係
         犯刑法第三百四十條之常業詐欺罪；另丁○○委託其交回發卡銀行之信用
         卡，供己持用而據為己有係犯刑法第三百三十五條第一項之侵占罪。
    （四）又上開侵占罪、常業詐欺罪、行使偽造私文書罪及違反商業會計法第十五
          條第一款之罪間有方法結果之牽連關係，應從一重常業詐欺罪論處。被告
          與吳協興就詐欺部分、與蔡東利就詐欺及行使偽造私文書間、與旅行社年
          籍不詳之成年男子就詐欺部分分別有犯意聯絡、行為分擔，均為共同正犯
          。公訴人雖未就犯罪事實（一）、（三）、（四）、（五）、（六）、（
          七）之部分起訴，惟本院認其與公訴人起訴部分有裁判上一罪之關係，自
          得併予審理，附此敘明。被告庚○○關於行使業務上文書登載不實罪、明
          知為不實事項而填製會計憑證罪、侵占罪與常業詐欺罪間有方法結果之牽
          連關係，應從一重常業詐欺罪論處。公訴人認被告係犯刑法第三百三十九
          條之詐欺罪，容有未洽，起訴法條應予變更。本案被告最初詐欺之時間為
          八十六年五月，雖係在刑法第三百四十條於八十八年二月三日修正公布施
          行前，然其持有行為繼續至八十八年四月二十六日為止，其犯罪行為之終
          了既在該修正公布施行之後，自無行為後法律變更可言。又查，庚○○於
          民國八十四年間曾因妨害公務案件，經臺灣雲林地方法院判處有期徒刑四
          月確定，於八十五年六月二十四日執行完畢，五年內再犯有期徒刑以上刑
          之罪，為累犯，應依刑法第四十七條加重期刑。爰審酌被告招搖撞騙、犯
          罪手段層出不窮、造成被害人損害頗巨、且犯後矯卸犯行，雖經法院羈押
          ，仍企圖寫信勾串告訴人，惟已盡力彌補被害人之損失，先後已與丁○○
          、辛○○等人達成和解，亦償付告訴人甲○○部分款項之犯後態度等一切
          情狀，量處如主文所示之刑。美商花旗銀行信用卡申請書、渣打銀行信用
          卡申請書、中國信託商業銀行信用卡申請書、美國銀行信用卡申請書信用
          卡簽帳單簽章欄上銀行存根聯、商戶存根聯及顧客存根聯偽造「戊○○」
          署押共十九枚及信用卡簽帳單簽章欄上銀行存根聯、商戶存根聯及顧客存
          根聯偽造「丁○○」署押共六枚（皆無證據證明其已滅失），應依刑法第
          二百十九條宣告沒收。
據上論斷，應依刑事訴訟法第二百九十九條第一項前段、第三百條，刑法第二十八條
、第三百四十條、第二百十條、第二百十六條、第三百三十五條第一項、第五十五條
、第二百十九條，判決如主文。
本案經檢察官陳仁智到庭執行職務
中    華    民    國      八十九      年      十      月      十九      日
                                臺灣嘉義地方法院刑事第二庭
                                     法  官   康  存  真
右正本證明與原本無異。
如不服本判決，應於判決送達後十日內，向本院提出上訴狀。
中    華    民    國      八十九      年      十      月     二十三     日
                                     書記官   胡  祥  生
附表一：
┌────┬────┬──────┬───┬──────┬───┬────
│  編號  │被害人  │時間        │是否經│  申辦信用  │是否經│  日期
│        │        │            │授權申│  卡銀行    │受權使│
│        │        │            │請信用│            │用信用│
│        │        │            │卡    │            │卡    │
├────┼────┼──────┼───┼──────┼───┼────
│  １    │丁○○  │八十六年    │是    │  美國銀行  │否    │  八十六
│        │        │五月間      │      │  卡號四二  │      │  八月
│        │        │            │      │  九三二四  │      │  十一日
│        │        │            │      │  ○○一八  │      │
│        │        │            │      │  五一四三  │      │
│        │        │            │      │  ○號      │      │
│        │        │            │      │            ├───┼────
│        │        │            │      │            │否│  同年月
│        │        │            │      │            │      │  十二日
│        │        │            │      │            │      │
│        │        │            │      │            │      │
├────┼────┼──────┼───┼──────┼───┼────
│  ２    │戊○○  │八十六年    │否    │  渣打銀行  │否    │
│        │        │九月間      │      │   未被     │      │
│        │        │            │      │  接受）    │      │
│        │        │            │      ├──────┼───┼────
│        │        │            │      │  美國銀行  │否    │
│        │        │            │      │   未被     │      │
│        │        │            │      │  接受）    │      │
│        │        │            │      ├──────┼───┼────
│        │        │            │      │  中國信託  │否    │
│        │        │          │      │  商業銀行  │      │
│        │        │            │      │  （未被    │      │
│        │        │            │      │  接受）    │      │
│        │        │            │      │            │      │
│        │        │            │      │            │      │
│        │        │            │      ├──────┼───┼────
│        │        │            │      │  花旗銀行  │否    │  八十六
│        │        │            │      │  卡號五四  │      │  十一月
│        │        │            │      │  三三七四  │      │  十二日
│        │        │            │      │  ○○三八  │      ├────
│        │        │            │      │  八五五八  │      │  同右日
│        │        │            │      │  ○        │      │
│        │        │            │      │            │      ├────
│        │        │            │      │            │    │  十一月
│        │        │            │      │            │      │  八日
│        │        │            │      │            │      ├────
│        │        │            │      │            │      │  同右日
│        │        │            │      │            │      ├────
│        │        │            │      │            │      │  十一月
│        │        │            │      │            │      │  十一日
│        │        │            │      │            │      │
├────┼────┼──────┼───┼──────┼───┼────
│  ３    │甲○○  │            │是    │中國信託    │是    │ 八十七?
│        │        │            │      │            │      │ 六月十?
│        │        │            │      │            │      │
│        │        │            │      │            │      ├────
│        │        │            │      │            │      │ 同年六?
│        ││            │      │            │      │ 十一日
│        │        │            │      │            │      ├────
│        │        │            │      │            │      │ 同年六?
│        │        │            │      │            │      │ 十八日
│        │        │            │      │            │      ├────
│        │        │            │      │            │      │ 同年六?
│        │        │            │      │            │      │ 三十日
│        │        │            │      │            ├───┼────
│        │        │            │      │ 美國銀行   │是    │ (此部份
├────┼────┼──────┼───┼──────┼───┼────
│  ４    │王淑貞  │            │是    │ 中國信託   │是    │ 八十七?
│        │        │            │      │ 卡號五四   │      │ 七月三?
│        │        │            │      │ 三三七二   │      │ 日
│        │        │            │      │ 一００二│      ├────
│        │        │            │      │ 二七六０   │      │ 八十七?
│        │        │            │      │ 六八       │      │ 八月三?
│        │        │            │      │            │      │
├────┼────┼──────┼───┼──────┼───┼────
│  ５    │康瑞子  │            │ 是   │ 花旗銀行   │ 是   │ 八十七
│        │        │            │      │ 卡號四五   │      │ 七月
│        │        │            │      │ 六三一八   │      │ 三十一?
│        │        │            │      │ ０一一八   │      │
│        │        │            │      │ 七八七一   │      │
│        │        │            │      │ ０一       │      │
│        │        │            │      │            │      │
└────┴────┴──────┴───┴──────┴───┴────


司法院資訊處製作；財團法人民間司法改革基金會備份。
